ACORDAO-COMPLETO-2479821

ACÓRDÃO 8594/2021 ATA 19/2021 - PRIMEIRA CÂMARA

VISTOS, relatados e discutidos estes autos nos quais se analisam embargos de declaração opostos pelo Ministério Público do Trabalho em face do Acórdão 12376/2020-TCU-Primeira Câmara, decisão por meio do qual esta Corte de Contas negou provimento ao pedido de reexame interposto pelo órgão embargante contra o Acórdão 2337/2020-TCU-Primeira Câmara;
ACORDAM os Ministros do Tribunal de Contas da União, reunidos em Sessão da 1ª Câmara, diante das razões expostas pelo Relator, em:
9.1. conhecer dos presentes embargos de declaração, com fundamento nos arts. 32, inciso II, e 34 da Lei 8.443/1992, para, no mérito, rejeitá-los;
9.2. dar ciência desta deliberação ao embargante, bem como aos seus representantes legais, nos termos do art. 179, § 7º, do Regimento interno/TCU.

Embargos de declaração opostos pelo Ministério Público do Trabalho em face do Acórdão 12.376/2020-TCU-1ª Câmara, decisão por meio do qual esta Corte de Contas negou provimento ao pedido de reexame interposto pelo órgão embargante contra o Acórdão 2.337/2020-TCU-1ª Câmara.

Primeira Câmara

Ministério Público do Trabalho.

3. Embargante: Ministério Público do Trabalho.

13.1. Ministros presentes: Benjamin Zymler (na Presidência), Vital do Rêgo e Jorge Oliveira.
13.2. Ministro-Substituto convocado: Marcos Bemquerer Costa (Relator).
13.3. Ministro-Substituto presente: Weder de Oliveira.

MARCOS BEMQUERER

Ministro-Substituto Marcos Bemquerer Costa.

Trata-se de embargos de declaração opostos pelo Ministério Público do Trabalho em face do Acórdão 12376/2020-TCU-Primeira Câmara, decisão essa que negou provimento ao pedido de reexame interposto pelo embargante contra o Acórdão 2337/2020-TCU-Primeira Câmara, por meio do qual o TCU considerou ilegal o ato de aposentadoria emitido em favor do Sr. Antônio Luiz Teixeira Mendes. 
Em seu apelo recursal, datado de 15/12/2020 e juntado aos autos em 16/12/2020, o órgão embargante aduz, em síntese que:
 (...) 
1. Tempestividade
Preliminarmente, registre-se que o Ministério Público do Trabalho, parte no processo, recebeu, em 7.12.2020, por meio do Ofício nº 66819/2020-TCU/Seproc, notificação com cópia do Acórdão 12376/2020-TCU-Primeira Câmara para adoção das providências pertinentes.
Tempestivo, portanto, o presente embargo de declaração, eis que apresentado dentro do prazo de 10 (dez) dias, conforme estabelecido no artigo 287, § 1º, do Regimento Interno do Tribunal de Contas.;
2. Acórdão 12376/2020-TCU-Primeira Câmara
Em síntese, a Egrégia Corte de Contas considerou insuficientes as razões apresentadas pelas partes nos Pedidos de Reexame interpostos, que visavam alterar o Acórdão 2337/2020-TCU-Primeira Câmara, negando-lhes provimento.
O respeitável acórdão apresenta a seguinte Ementa:
SUMÁRIO: APOSENTADORIA.PAGAMENTO CUMULATIVO DE SUBSÍDIO COM PARCELA DE QUINTOS E OPÇÃO. VEDAÇÃO CONSTITUCIONAL. ILEGALIDADE E NEGATIVA DE REGISTRO. PEDIDOS DE REEXAME. CONHECIDOS. RAZÕES INSUFICIENTES PARA ALTERAR O ACÓRDÃO RECORRIDO. NEGATIVA DE PROVIMENTO.
Após proceder à leitura do acórdão ora embargado, verificou-se que o TCU deixou de analisar um dos argumentos suscitados pelo Ministério Público do Trabalho na defesa do pagamento da vantagem "quintos", disciplinada pelo artigo 3º da Lei nº 8.911/94, com redação dada pela MP 1.231/95, no sentido de tratar-se de vantagem geral concedida aos servidores públicos civis, passível de incorporação pelos membros do Ministério Público da União diante do que preceitua o artigo 287, §1º, da LC 75/93.
Confira-se excerto do Pedido de Reexame interposto pelo Parquet:
[...]
4.3. Das peculiaridades da carreira do Ministério Público da União.
Outro motivo que levou esta Corte de Contas a entender pela ilegalidade da aposentadoria do membro interessado foi o recente julgado proferido pelo Supremo Tribunal Federal no âmbito do RE 587.371, no qual se entendeu que, reconhecida a repercussão geral, não encontra amparo constitucional a pretensão de acumular, no cargo de magistrado ou em qualquer outro, a vantagem correspondente a "quintos" a que o titular fazia jus quando no exercício de cargo diverso. Veja-se:
Afora isso, é antijurídica a inclusão nos rendimentos de membros do Ministério Público de "quintos" incorporados em cargos pertencentes a carreira e regime jurídico distintos. No caso, os "quintos" atribuídos ao sr. Antonio Luiz Teixeira Mendes - subprocurador-geral do trabalho - foram incorporados antes de seu ingresso nos quadros do MPT, quando o interessado ainda exercia o cargo de analista judiciário do Tribunal Superior do Trabalho (peça 4, p. 4-5) . A respeito, há, inclusive, tese de repercussão geral fixada pelo Supremo Tribunal Federal:
[...]
"Não encontra amparo constitucional a pretensão de acumular, no cargo de magistrado ou em qualquer outro, a vantagem correspondente a 'quintos', a que o titular fazia jus quando no exercício de cargo diverso" (redação aprovada nos termos do item 2 da Ata da 12ª Sessão Administrativa do STF, realizada em 9/12/2015) .
Consoante esta Corte de Contas, o referido precedente se aplicaria aos membros do Ministério Público da União que adquiriram o direito aos "quintos" quando do exercício em cargos distintos daquele ocupado no órgão ministerial.
Apesar do julgado prolatado na Suprema Corte, não podemos olvidar que, quando do ingresso do membro interessado na carreira do MPU, foi reconhecido o direito à manutenção da percepção dos "quintos", notadamente em razão do disposto no art. 287, §1º, da Lei Complementar nº 75/93, que garante a concessão das vantagens concedidas no âmbito do regime jurídico dos servidores públicos federais:
Art. 287. Aplicam-se subsidiariamente aos membros do Ministério Público da União as disposições gerais referentes aos servidores públicos, respeitadas, quando for o caso, as normas especiais contidas nesta lei complementar. 
§ 1º O regime de remuneração estabelecido nesta lei complementar não prejudica a percepção de vantagens concedidas, em caráter geral, aos servidores públicos civis da União. 
§ 2º O disposto neste artigo não poderá importar em restrições ao regime jurídico instituído nesta lei complementar ou na imposição de condições com ele incompatíveis.
Tal previsão não pode ser afastada sob pena de macular o direito adquirido - aquilo que legitimamente ingressou no patrimônio jurídico de determinada pessoa -, e a segurança jurídica. 
Ademais, as distintas situações dos membros do MPU e a dos membros da Magistratura nacional não podem ser observadas sob as mesmas lentes. É que o artigo 65 da Lei Orgânica da Magistratura Nacional - LOMAN, ao arrolar as vantagens que podem ser outorgadas aos magistrados além dos vencimentos, não traz previsão similar à constante do art. 287, §1º, da Lei Complementar nº 75/93, acima colacionado.
Por fim, apesar de o julgado proferido pelo Supremo Tribunal Federal no âmbito do RE 587.37 ter abrangido, além da magistratura, também "outros cargos" com vistas a repisar a impossibilidade de direito adquirido a regime jurídico, verifica-se que na decisão prolatada, não houve debate específico sobre eventual interpretação a ser dada ao dispositivo constante da Lei Complementar nº 75/93.
[...]
Dessa forma, diante da ausência de manifestação expressa pelo TCU, no Acórdão 12376/2020-TCU-Primeira Câmara, acerca dos argumentos acima colacionados, trazidos ao debate pelo MPT quando do Pedido de Reexame interposto, requer-se o recebimento dos presentes Embargos de Declaração a fim de que seja sanada a presente omissão.
3. Do art. 287, §1º, da Lei Complementar nº 75/93
Cumpre destacar que, no ano de 2008, o Tribunal Regional Federal da 1a Região, apreciou recurso de apelação interposto contra sentença proferida pelo Juízo Federal da 7a Vara da Seção Judiciária do Distrito Federal, nos autos da Ação Popular 0034470-34.1996.4.01.0000, ajuizada em face de um número expressivo de membros do Ministério Público da União, na qual foi questionada Portaria editada pelo Procurador-Geral da República - Portaria 746/1994 -, que dispôs sobre a aplicação da Lei nº 8.911/94 (incorporação de quintos) aos servidores e membros do MPU.
O pedido foi julgado improcedente, no mérito, inclusive em face do regramento estabelecido no artigo 287, § 1º, da LC 75/93. A sentença foi confirmada pelo TRF da 1ª Região, que negou provimento à apelação, tendo a ação transitado em julgado. Confira-se ementa da decisão, proferida em 13.10.2008, que rejeitou o recurso de apelação e confirmou o entendimento do tribunal a quo no sentido de que a incorporação de 'quintos', disciplinada pelo art. 3º da Lei nº 8.911/94, com redação dada pela MP 1.231/95, é vantagem geral concedida aos servidores públicos civis, passível de incorporação pelos membros do Ministério Público da União:
ADMINISTRATIVO E PROCESSUAL CIVIL. SERVIDOR PÚBLICO. MEMBROS DO MINISTÉRIO PÚBLICO DA UNIÃO. INCORPORAÇÃO DE QUINTOS. PORTARIA N 746/1994. VANTAGEM GERAL. PUBLICAÇÃO NO BOLETIM DE SERVIÇO. POSSIBILIDADE. ILEGITIMIDADE PASSIVA AD CAUSAM DO MINISTÉRIO PÚBLICO FEDERAL. PRECLUSÃO CONSUMATIVA. PRELIMINAR DE NULIDADE AFASTADA.
1. Não bastasse ser o Ministério Público Federal parte ilegítima para figurar no polo passivo da demanda, em razão de sua condição sui generis, de instituição voltada à defesa dos interesses da sociedade, possuindo apenas personalidade judiciária em casos que tais, ocorreu, ainda, preclusão consumativa, tendo em vista que o ato decisório que indeferiu a inicial em relação ao Ministério Público não foi impugnado no prazo legal, não havendo que se cogitar de nova possibilidade para impugnação, em sede de apelação.
2. Preliminar de nulidade afastada.
3. A Portaria nº 746/94 dispôs sobre a aplicação da Lei 8.911/94 aos servidores e membros do Ministério Público da União, considerando que as vantagens concedidas em caráter geral aos servidores públicos civis da União são a eles devidas, nos termos da Lei 8.911/44 e do parágrafo 1º do artigo 287 da Lei Complementar n 075/93.
4. A incorporação dos "quintos", disciplinada pelo art. 3º da Lei nº 8.911/94, com redação dada pela MP 1.231/95, é vantagem geral concedida aos servidores públicos civis, passível de incorporação pelos membros do Ministério Público da União.
5. Publicada a Portaria em referência no Boletim Interno do Ministério Público da União, não há que se falar em vício quanto à publicidade, eis que foi observada a legislação de regência (art. 1º  da Lei nº 4.965, de 05 de maio de 1966) .
6. Apelação e remessa oficial desprovidas.
Vale destacar que, a teor do artigo 18 da Lei da Ação Popular (4.717/65) , a sentença tem eficácia erga omnes, exceto se for julgada improcedente por falta de prova, o que não foi o caso.
Diante da pertinência, juntam-se cópias extraídas dos autos da Ação Popular 0034470-34.1996.4.01.0000.
4. Dos Pedidos
Em face do exposto, pede-se:
1. Admitido e processado os presentes embargos, requer-se a suspensão dos prazos para cumprimento do acórdão embargado, nos termos do artigo 287, §3º, do Tribunal de Contas da União;
2. sejam sanadas as omissões do acórdão embargado, cuja reforma se impõe, para fins de que, com efeitos infringentes, seja concedido PROVIMENTO ao Pedido de Reexame interposto pelo Ministério Público do Trabalho.
Eis o relatório.

Rudi Meira Cassel (OAB/DF 22.256) e outros.

Não atuou.

EMBARGOS DE DECLARAÇÃO OPOSTOS EM FACE DO ACÓRDÃO 12.376/2020-1ª CÂMARA, POR MEIO DO QUAL ESTA CORTE DE CONTAS NEGOU PROVIMENTO A PEDIDO DE REEXAME INTERPOSTO PELO ÓRGÃO EMBARGANTE. OMISSÕES ALEGADAS NÃO CARACTERIZADAS. CONHECIMENTO. REJEIÇÃO.

APOSENTADORIA (APOS)

não atuou.

Em análise, embargos de declaração opostos pelo Ministério Público do Trabalho em face do Acórdão 12376/2020-TCU-Primeira Câmara, decisão por meio da qual esta Corte de Contas negou provimento ao pedido de reexame interposto pelo órgão embargante contra o Acórdão 2337/2020-TCU-Primeira Câmara, que, por sua vez, considerou ilegal o ato de aposentadoria emitido em favor do Sr. Antônio Luiz Teixeira Mendes.
Preliminarmente, destaco que os presentes embargos restam tempestivos, porquanto tenham sido opostos dentro do prazo previsto no art. 287, § 1º, do Regimento Interno do TCU.
No apelo de peça 39, o embargante sustenta, em síntese, que: (i) após proceder à leitura do acórdão ora embargado, verificou-se que o TCU deixou de analisar um dos argumentos suscitados na defesa do pagamento da vantagem "quintos", disciplinada pelo artigo 3º da Lei nº 8.911/94, com redação dada pela MP 1.231/95, no sentido de tratar-se de vantagem geral concedida aos servidores públicos civis, passível de incorporação pelos membros do Ministério Público da União diante do que preceitua o artigo 287, §1º, da LC 75/93; (ii) como argumento novo, aduz que a Ação Popular 0034470-34.1996.4.01.0000, ajuizada contra um número expressivo de membros do Ministério Público da União, na qual foi questionada a Portaria 746/1994 (que dispôs sobre a aplicação da Lei nº 8.911/94 - incorporação de quintos - aos servidores e membros do MPU) , teve o pedido julgado improcedente, inclusive em face do regramento estabelecido no artigo 287, § 1º, da LC 75/93. A sentença foi confirmada pelo TRF da 1ª Região, que negou provimento à apelação, tendo a sentença transitado em julgado. Defende que a referida decisão tem efeito erga-omnes e ampara o pagamento da incorporação de quintos por parte dos membros do Ministério Público da União.
Com isso, o órgão embargante requer o provimento dos embargos de declaração opostos, sob pena de violação aos arts. 32, II, e 34 da Lei n° 8.443/92, bem como aos arts. 5º, XXXV e LV, e 93, IX, da CF/88, para que, com atribuição de efeitos infringentes, seja provido o pedido de reexame interposto.
-II-
A despeito dos argumentos apresentados, entendo que o apelo manejado pelo órgão embargante não tem o condão de promover alteração na parte dispositiva do acórdão recorrido, pelas razões que passo a expor.
Quanto à suposta omissão apontada pelo Ministério Público do Trabalho, no sentido de que a decisão embargada "teria deixado de analisar um dos argumentos suscitados pelo Ministério Público do Trabalho na defesa do pagamento da vantagem "quintos", disciplinada pelo artigo 3º da Lei 8.911/94, com redação dada pela MP 1.231/95, no sentido de tratar-se de vantagem geral concedida aos servidores públicos civis, passível de incorporação pelos membros do Ministério Público da União", transcrevo a análise realizada no voto condutor do acórdão questionado, que enfrentou, por completo, a questão suscitada:
"8.	No que diz respeito à percepção de parcela decorrente da incorporação de quintos por membros do Ministério Público do Trabalho remunerados por subsídio, observo que, consoante o art. 39, § 4º, da CF/1988, "o membro de Poder, o detentor de mandato eletivo, os Ministros de Estado e os Secretários Estaduais e Municipais serão remunerados exclusivamente por subsídio fixado em parcela única, vedado o acréscimo de qualquer gratificação, adicional, abono, prêmio, verba de representação ou outra espécie remuneratória (...) ".
9.	Observa-se que a Constituição Federal, por meio do dispositivo citado, definiu que a remuneração dos membros do Ministério Público seja feita exclusivamente por subsídio fixado em parcela única, ao qual não pode ser incorporado o pagamento de vantagens pessoais ou as de qualquer outra natureza (exceto as de caráter indenizatório ou de parcela complementar, a fim de evitar o decesso remuneratório) , limitado ao subsídio mensal, em espécie, dos Ministros do Supremo Tribunal Federal (art. 37, inciso XI, CF/1988) .
10.	 Verifico que o regime de subsídios foi implementado no âmbito do Ministério Público do Trabalho a partir da edição da Lei 11.144, de 26 de julho de 2005. Na ocasião, o subsídio do Procurador-Geral da República foi fixado em R$ 21.500,00, a partir de 1º de janeiro de 2005 e o dos demais integrantes da carreira foi escalonado, considerando o disposto no art. 1º, 3º da Lei 10.477/2002, nos seguintes termos:
§ 3º A remuneração dos membros do Ministério Público da União observará o escalonamento de 5% (cinco por cento) entre os diversos níveis, tendo como referência a remuneração, de caráter permanente, percebida pelo Procurador-Geral da República.
11.	 Considerando que a variação no valor dos subsídios referentes aos cargos da carreira do Ministério Público do Trabalho desde 1º/1/2005 foi suficiente para absorver por completo os valores percebidos a título da incorporação de quintos anterior à implementação do regime de subsídio no âmbito da referida carreira, não há fundamento legal que permita e ampare a continuidade do pagamento da referida parcela nos proventos da recorrente.
12.	 Destaco que é pacífica a jurisprudência deste tribunal quanto à impossibilidade do pagamento de vantagem remuneratória de caráter permanente (como "quintos", adicional por tempo de serviço, dentre outras) no regime de subsídios. Nesse sentido, destaco o Acórdão 3332/2015-TCU-Plenário, da relatoria da eminente Ministra Ana Arraes, por meio do qual esta Corte de Contas, ao conhecer de representação formulada pelo Ministério Público junto a este Tribunal, considerou-a procedente e fixou o prazo de quinze dias para que:
" (...) os "órgãos integrantes do Ministério Público da União passem a remunerar seus membros exclusivamente por meio de subsídio em parcela única, conforme disposto no art. 39, §4º, da Constituição Federal, ressalvadas as verbas de caráter indenizatório, dentre as quais não se incluem aquelas decorrentes da incorporação de "quintos/décimos" e do pagamento de "opção", previstas no inciso V do art. 4º da Resolução CNMP 9/2006".
13.	 Portanto, uma vez implantado o regime de subsídio, todas as parcelas remuneratórias com ele incompatíveis deveriam ter sido excluídas, ressalvada a possibilidade de estabelecimento de uma parcela transitória, passível de absorção, com o intuito de evitar o decesso remuneratório, o que no caso dos autos, não ocorreu."
7.	Além disso, destaco que o voto que culminou na decisão embargada acolheu in totum as conclusões levadas a efeito pela Serur (peça 29) , em cuja análise também foi devidamente enfrentada a questão trazida pelo órgão embargante, conforme trecho reproduzido a seguir: 
"Análise:
6.6. A seguinte deliberação do STF informa o entendimento desse tribunal sobre a matéria ora em discussão:
"Ementa: EMBARGOS DE DECLARAÇÃO NO AGRAVO REGIMENTAL NO RECURSO EXTRAORDINÁRIO. ADMINISTRATIVO. MEMBROS DO MINISTÉRIO PÚBLICO. VENCIMENTOS: VANTAGENS PESSOAIS CUMULADAS COM SUBSÍDIO MENSAL. DIREITO ADQUIRIDO A REGIME JURÍDICO. INEXISTÊNCIA. ABSORÇÃO PELO SUBSÍDIO. PRESERVAÇÃO DO MONTANTE GLOBAL DOS VENCIMENTOS. CONSTITUCIONALIDADE. OMISSÃO, CONTRADIÇÃO OU OBSCURIDADE. INEXISTÊNCIA. ERRO MATERIAL. INOCORRÊNCIA. EFEITOS INFRINGENTES. IMPOSSIBILIDADE. EMBARGOS DE DECLARAÇÃO DESPROVIDOS."
Voto do Ministro Luiz Fux
"A discussão envolvendo o direito a percepção de quintos por ter exercido o cargo de Promotor Chefe fica prejudicada, uma vez que a manutenção dessa vantagem na forma definida no acórdão recorrido está em desacordo com decisões do Tribunal.
Com efeito, a jurisprudência dominante na Corte é no sentido de que inexiste direito adquirido a regime jurídico, de sorte que, uma vez preservado o montante global dos vencimentos, é constitucional a absorção de vantagens pessoais adquiridas em dado sistema normativo, pela adoção de remuneração paga mediante subsídio em parcela única.
Além disso, conforme se observa dos precedentes citados, o Tribunal entende que o regime de subsídio é incompatível com outras parcelas remuneratórias de natureza mensal" (RE 798.827/DF) .
6.7. A mesma ideia tem orientado as decisões do Superior Tribunal de Justiça, conforme bem ilustra a ementa do Agravo Interno no Recurso Especial 1.233.179/RS:
"ADMINISTRATIVO. PROCURADORES FEDERAIS. QUINTOS E DÉCIMOS. ADICIONAL POR TEMPO DE SERVIÇO. CUMULAÇÃO. SUBSÍDIO. LEI 11.358/2006. MP 305/2006. IMPOSSIBILIDADE. DIREITO ADQUIRIDO. INEXISTÊNCIA.
1. É pacífico o entendimento desta Corte no sentido de que 'os servidores públicos não têm direito adquirido a regime de remuneração, mas sim à irredutibilidade de vencimento, não havendo falar em direito adquirido ao recebimento de adicionais ou vantagens pessoais após a edição da Lei 11.358/2006, que instituiu nova forma de remuneração por meio de subsídio fixado em parcela única' (AgRg no AREsp 770.103/RS, Rel. Ministro Benedito Gonçalves, Primeira Turma, julgado em 05/05/2016, DJe 16/05/2016) ."
6.8. Posta assim a questão, ganha corpo óbice instransponível o pagamento cumulativo de quintos/décimos juntamente com o subsídio para membros do MPT e, por via de consequência, os argumentos apresentados pelos recorrentes devem ser rejeitados."
Quanto ao argumento "novo" trazido nos presentes embargos, sustentando que decisão proferida nos autos da Ação Popular 0034470-34.1996.4.01.0000 produziria efeito capaz de amparar o pagamento da parcela decorrente da incorporação de quintos aos membros do MPU, incluído aí o Sr. Luiz Teixeira Mendes, por ter efeito erga omnes, observo que referida ação popular, cujo pedido foi rejeitado em sentença proferida pela 7ª Vara Federal de Brasília em 1996 (sendo tal sentença confirmada pelo TRF da 1ª Região em 2008) , pleiteou, sem sucesso, a anulação da Portaria 746 de 17/10/1994 que dispôs sobre a aplicação da Lei 8.911/1994 aos Membros do Ministério Público da União. Transcrevo a seguir o trecho pertinente do voto proferido pelo TRF da 1ª Região (peça 40, p. 16 e 17) que resume a questão deduzida em juízo:
 (...) 
Como exposto no relatório, pleiteia o autor a anulação da Portaria nº 746, emitida em 17 de outubro de 1994, que dispôs sobre a aplicação da Lei nº 8.911/1994 aos Servidores e Membros do Ministério Público da União. Alega que ela fora maculada por vício na publicidade, eis que ela não veiculou no Diário Oficial da União, tendo circulado apenas em boletim de circulação interna, no âmbito do Ministério Público. 
Sustenta que a referida Portaria veio a lume com o fim de favorecer os Procuradores integrantes dos quadros do Ministério Público da União, trazendo, em seu bojo, uma concepção amplíssima acerca de vantagens de caráter geral dos servidores da União, cedidos, por afastamento, para exercício em órgãos ou entidades dos Poderes da União, autorizando a incorporação de parcelas remuneratórias sob a forma de "quintos", decorrentes do exercício do cargo em comissão, função gratificada e Gratificação de Representação de Gabinete. 
Argumenta que o ato em questão estendeu as vantagens de duas Leis: 8.112/90 e 8.911/94 aos servidores do Ministério Público da União, e, posteriormente, aos membros daquele órgão, com aparente respaldo do art. 287, §1º, da LC 75/93 - Lei Orgânica do Ministério Público, que manda conceder aos membros do Ministério Público os mesmos direitos genéricos de seus servidores.
 (...) 
No mérito, verifica-se que melhor sorte não cabe ao apelante, tendo em vista que a d. sentença agiu com acerto, ao concluir pela legalidade da Portaria nº 746, de 17 de outubro de 1.994, do Procurador-Geral da República, que dispôs sobre a aplicação da Lei 8.911/94, aos servidores e membros do Ministério Público da União, considerando que as vantagens concedidas em caráter geral aos servidores públicos civis da União devem ser percebidas pelos servidores e Membros daquela instituição, amparada no parágrafo 1º do artigo 287, da Lei Complementar nº 75/93. 
No que tange à incorporação dos "quintos", disciplinada pelo art. 3º da Lei nº 8.911/94, com redação dada pela MP 1.231/95, esta é vantagem geral concedida aos servidores públicos civis, passível de incorporação pelos membros do Ministério Público da União, por força do disposto no art. 287 e seu parágrafo 1º, da Lei Complementar nº 75/93, que prevê: 
"Aplicam-se subsidiariamente aos membros do Ministério Público da União as disposições gerais referentes aos servidores públicos, respeitadas, quando for o caso, as normas especiais contidas nesta Lei Complementar. 
1º - O regime de remuneração estabelecido nesta Lei Complementar não prejudica a percepção de vantagens concedidas, em caráter geral, aos servidores públicos civis da União. 
Assim, vê-se que a Portaria nº 746/94 não criou nenhum direito, tendo apenas regulamentado a aplicação das disposições legais contidas na Lei 8.911/94, ele o art. 287, 8 1º da Lei Complementar nº 75/93, tendo como destinatários os servidores e membros do Ministério Público da União."
Verifica-se que, na referida ação popular, o poder judiciário discutiu se era possível estender as vantagens das Leis 8.112/90 e 8.911/94 aos servidores do Ministério Público da União, e, posteriormente, aos membros daquele órgão, com aparente respaldo do art. 287, §1º da LC 75/93, que assim dispõe: "O regime de remuneração estabelecido nesta lei complementar não prejudica a percepção de vantagens concedidas, em caráter geral, aos servidores públicos civis da União."
Vale mencionar que, até então, os membros do Ministério Público, nos termos do art. 224 da LC 75/93, eram remunerados consoante a seguir: 
 Art. 224. Os membros do Ministério Público da União receberão o vencimento, a representação e as gratificações previstas em lei.
§ 1º Sobre os vencimentos incidirá a gratificação adicional por tempo de serviço, à razão de um por cento por ano de serviço público efetivo, sendo computado o tempo de advocacia, até o máximo de quinze anos, desde que não cumulativo com tempo de serviço público.
Portanto, a decisão judicial mencionada que entendeu ser possível, naquela ocasião (1996) , a percepção de parcelas decorrentes da incorporação de quintos por parte de membros do ministério público, o fez considerando um contexto pretérito, no qual os integrantes da referida carreira ainda não eram remunerados por parcela única, fato que veio a ocorrer somente a partir de 2005. 
Foi a partir de 2005, momento em que as carreiras do Ministério Público passaram a ser remuneradas por subsídio, que se tornou imprópria a cumulação de parcelas decorrentes de incorporações de quintos com remuneração por parcela única. Portanto, a partir daquele novo regime de remuneração, lastreado no art. art. 39, § 4º, da CF/1988, as parcelas de quintos percebidas por membros do ministério público deveriam ter sido convertidas em vantagens pessoais, com vistas unicamente e se fosse o caso, a evitar eventual decesso remuneratório. 
Com isso, a partir da mudança no regime de remuneração, as parcelas de quintos remanescentes para evitar decréscimo na remuneração dos membros do Ministério Público, naquele momento, deveriam ter sido absorvidas por quaisquer reajustes ou reestruturações futuras que beneficiassem a referida carreira, à semelhança do que ocorreu com outras, tais como a magistratura, Receita Federal e Polícia Federal, que também passaram a ser remuneradas por parcela única. Assim, por óbvio que a decisão proferida nos autos da Ação Popular 0034470-34.1996.4.01.0000, que tramitou na 7ª Vara Federal de Brasília, não ampara o pagamento de quintos nos atuais proventos dos membros do MPU, uma vez que não se discutiu, na referida discussão levada ao judiciário, a cumulação dessas incorporação com o regime de remuneração por subsídio estipulado pelo art. 39, § 4º, da CF/1988, que assim dispõe:
§ 4º O membro de Poder, o detentor de mandato eletivo, os Ministros de Estado e os Secretários Estaduais e Municipais serão remunerados exclusivamente por subsídio fixado em parcela única, vedado o acréscimo de qualquer gratificação, adicional, abono, prêmio, verba de representação ou outra espécie remuneratória, obedecido, em qualquer caso, o disposto no art. 37, X e XI.  
	Ante o exposto, VOTO para que seja adotada a minuta de acórdão que ora trago ao exame deste Colegiado.
TCU, Sala das Sessões, em 8 de junho de 2021.
MARCOS BEMQUERER COSTA
Relator